【裁判字號】    92,訴,2211
【裁判日期】    920912
【裁判案由】    返還價金
【裁判全文】
臺灣臺北地方法院民事判決                        九十二年度訴字第二二一一號
    原      告  甲○○
    被      告  菲夢絲國際美容股份有限公司
    法定代理人  林武政
    訴訟代理人  游佩淇
                陳秀萍
右當事人間請求返還價金事件，經本院於民國九十二年八月十三日辯論終結，本院判
決如左：
    主  文
原告之訴及假執行之聲請均駁回。
訴訟費用由原告負擔
    事  實
甲、原告方面：
一、聲明：
(一)被告應給付原告新台幣（下同）八十萬元，及自起訴狀繕本送達之翌日起至清償
    日止，按年息百分之五計算之利息。
(二)願供擔保請准宣告假執行。
二、陳述：
    緣原告於民國（下同）八十六年七月五日與被告簽訂瘦身美容契約（以下簡稱系
    爭契約），而成為被告公司所提供美容保養瘦身課程之會員，惟被告公司之職員
    每每於原課程未結束前，即一再以多人煩擾之方式迫使原告購買新課程，並於課
    程實施中讓原告簽下課程收費單與信用卡簽帳單，致原告購買課程及產品達一百
    二十餘萬元，扣除原告已接受服務之課程價值後，尚有八十餘萬元之課程原告尚
    未接受服務。原告嗣於九十一年八月五日寄發存證信函向被告表示解除系爭契約
    ，惟被告仍拒絕退費，是原告爰依消費者保護法第十一條之一、第十三條及民法
    第二百五十九條等規定提起本件訴訟，並請求判決如聲明所示。
三、對被告抗辯之陳述：
(一)被告未給予原告七日之契約審閱期間，即強迫原告當場簽訂課程收費單；原告雖
    有簽署系爭課程收費單，惟當時燈光昏暗，原告係在提供課程服務之房間內簽署
    系爭課程收費單，致無法看清所載內容，且被告並未交付課程收費單之副本及發
    票予原告，是被告違反消費者保護法第十一條之一之規定。
(二)又前揭課程收費單之「顧客確認事項」欄內所載內容，被告未以顯著之方式使原
    告知悉，違反消費者保護法第十三條之規定。
(三)原告有權利請求被告提供消費紀錄影本以供查對，惟原告於九十一年四月八日向
    被告申請消費紀錄影本時，竟遭被告拒絕。
四、證據：提出美容課程表、存證信函、台北市政府消費者保護官協商消費爭議案紀
    錄等文件影本各乙份及支票影本二紙為證。
乙、被告方面：
一、聲明：
(一)原告之訴及假執行之聲請均駁回。
(二)如受不利之判決，願供擔保請准宣告免為假執行。
二、陳述：
(一)系爭課程收費單之「顧客確認事項」欄第二點記載：「本課程有效期間自本日起
    至一年止，逾有效期間乙方（即被告）同意繼續讓本人（即原告）享受本單剩餘
    堂數，但本人不得辦理轉換、轉讓、退費」等語，係因被告提供之課程均屬美容
    服務，依美容服務之性質，須於一定期間內定期、密集地進行，較能達到服務效
    果，是原告不得於課程所定有效期間後主張終止契約而請求退費。
(二)又系爭課程收費單之「顧客確認事項」欄係位於原告簽名處之正上方，並無原告
    所稱未以顯著方式標示之情，被告並已將該單據副本交付原告，未違反消費者保
    護法第十三條之規定。
(三)依衛生署所公布之瘦身美容定型化契約範本第五條第二項之規定，被告僅須保留
    原告之消費紀錄二年；且依系爭課程收費單之「顧客確認事項」欄第二點約定及
    兩造簽定之會員合約書內容可知，原告於一年內都可以請求退費，超過一年，則
    只可請求繼續服務。而依據被告留存之資料可知，目前原告尚未消耗之服務價值
    為四十八萬九千零九十元，扣除手續費九萬六千三百九十八元（依照系爭定型化
    契約範本第十一條、第十二條等規定，有消耗的服務手續費為百分之二十，未消
    耗之部分手續費為百分之十），餘額為三十九萬二千六百九十二元；然依據前揭
    兩造所簽訂之契約內容，原告不得請求退費，僅可請求繼續消費總額四十八萬九
    千零九十元價值之服務。
三、證據：提出退費簽收單、課程收費單、會員合約書等文件影本各一份及瘦身美容
    相關法規正本一份為證。
    理  由
一、本件原告主張：其於八十六年七月五日與被告簽訂系爭瘦身美容契約，惟被告並
    未給予原告七天之契約審閱期，事後亦未交付發票或契約副本予原告，且被告公
    司職員一再以多人煩擾之方式迫使原告購買新課程，致原告購買課程及產品達一
    百二十餘萬元，扣除原告已接受服務之課程價值，目前尚有八十餘萬元之課程原
    告尚未接受服務，原告嗣於九十一年八月五日向被告表示解除本件系爭契約，惟
    被告仍拒絕退費，是原告爰依消費者保護法第十一條之一、第十三條及民法第二
    百五十九條等規定提起本件訴訟，並請求判決如聲明所示。
二、被告則以：參照兩造所簽立之系爭課程收費單「顧客確認事項」欄第二點約定及
    會員合約書內容可知，原告於一年內均可請求退費，超過一年，則僅可請求繼續
    服務；且系爭課程收費單「顧客確認事項」欄係位於原告簽名欄上方，並無原告
    所稱未以顯著方式標示之情，被告並已將該單據副本交付原告，未違反消費者保
    護法第十三條之規定；又依系爭定型化契約範本第五條第二項規定，被告僅須保
    留原告之消費紀錄二年，而依據目前留存之紀錄可知，原告尚未消耗之服務餘額
    為四十八萬九千零九十元，故原告仍可請求繼續消費上開價值之服務，惟不得主
    張退費等語，資為抗辯。
三、經查，兩造於八十六年七月五日簽訂本件系爭瘦身美容契約，雙方約定原告應繳
    付入會費二千元及課程費二萬八千元，嗣後原告又陸續以開立支票及刷卡之方式
    購買若干課程等節，為兩造所不爭執，並有八十六年七月五日會員合約書影本一
    件附卷可參，堪信上開事實為真實。又原告嗣以被告未給予原告七日之契約審閱
    期間，且未以顯著之方式使原告知悉系爭契約規範內容，顯然違反消保法第十一
    條之一、第十三條及系爭定型化契約範本相關規定，故主張解除系爭契約，被告
    則以前開情詞置辯，是本件兩造之爭點厥為：本件系爭契約是否因違反消費者保
    護法之相關規定而無效及原告是否有主張解除或終止本件系爭契約之事由，茲就
    此爭點分述如下：
(一)關於本件系爭契約是否違反消費者保護法第十一條之一之規定之爭點：
１、按企業經營者與消費者訂立定型化契約前，應有三十日以內之合理期間，供消費
    者審閱全部條款內容；違反前項規定者，其條款不構成契約之內容；中央主管機
    關得選擇特定行業，參酌定型化契約條款之重要性、涉及事項之多寡及複雜程度
    等事項，公告定型化契約之審閱期間；關於瘦身美容定型化契約之審閱期間不得
    少於七日；消費者保護法第十一條之一及九十年八月十四日衛署食字第０九００
    ０四五六六八號函公告瘦身美容定型化契約應記載及不得記載事項第十七條可資
    參照。
２、本件原告雖主張被告未給予七日之契約審閱期間，使原告充分瞭解系爭契約條款
    內容云云。惟查，原告係五十七年八月二十三日生，且有日本大專畢業之學歷，
    此業經原告於九十二年七月二日本院審理時陳述明確，並有該日之言詞辯論筆錄
    一件在卷可憑；而兩造不爭執其真正之八十六年七月五日會員合約書載明：「雙
    方已詳讀上列條款並確實填寫上款各項資料，並同意接受所載一切條款且受其拘
    束。簽章如下，以茲證明。」等語，系爭課程收費單之首則載明：「甲方（即原
    告）應有七日以上之契約審閱期」、該單據「顧客確認事項」欄第三點亦載明：
    「本人確認已詳閱並同意本收費單顧客聯之合約條款」等語；則被告顯已告知原
    告有七日之契約審閱期，縱原告未實際將系爭契約攜回審閱七日後始行簽約，惟
    以前揭原告之年齡及學歷觀之，原告顯係充分瞭解系爭契約之內容後，始放棄該
    七日之契約審閱期，是原告自不得事後再以此為由而主張本件系爭契約因違反消
    費者保護法之規定而無效。
(二)關於本件系爭契約是否違反消費者保護法第十三條規定之爭點：
１、按定型化契約條款未經記載於定型化契約中者，企業經營者應向消費者明示其內
    容；明示其內容顯有困難者，應以顯著之方式，公告其內容，並經消費者同意受
    其拘束者，該條款即為契約之內容；前項情形，企業經營者經消費者請求，應給
    與定型化契約條款之影本或將該影本附為該契約之附件，消費者保護法第十三條
    定有明文。
２、惟查，被告業將契約相關內容訂定於兩造不爭執其真正之八十六年七月五日會員
    合約書及課程收費單內業如前述，是本件顯無「定型化契約條款未經記載於定型
    化契約中」之情事；而上開會員合約書及課程收費單相關約款均列於原告簽名欄
    之正上方，原告不可能視而不見，此亦有上開會員合約書、課程收費單影本各一
    紙附卷足佐，從而原告主張被告未以顯著之方式使原告知悉系爭契約規範而違反
    消費者保護法第十三條之規定，亦屬無據。
(三)從前所述，本件系爭契約既未因違反消費者保護法之規定而無效，原告亦未於本
    院審理時舉證證明被告有何其他可歸責事由而未履約，是原告遽以主張解除或終
    止本件系爭契約，洵屬無據。
四、再者，稱和解者，謂當事人約定，互相讓步，以終止爭執或防止爭執發生之契約
    ；又和解有使當事人所拋棄之權利消滅及使當事人取得和解契約所訂明權利之效
    力，民法第七百三十六條、第七百三十七條亦分別定有明文；且和解契約合法成
    立時，兩造當事人即均應受該契約之約束，縱使一造因而受不利益之結果，亦不
    得事後翻異，更就和解前之法律關係再行主張，最高法院著有十九年上字第一九
    六四號判例可資參照。經查，兩造前曾於八十九年三月三十一日簽訂協議書，該
    協議書載明：「立書人甲○○（以下簡稱甲方）至菲夢絲國際美容股份有限公司
    忠孝分店（以下簡稱乙方）參加美容瘦身課程，今因立書人個人因素中途卻片面
    中止合約，雙方協議如下：１、．．．。２、雙方同意不得再就甲方日後所購買
    及所有已購之課程及產品部分要求退費，同時拋棄其他請求，亦不得就相關事宜
    復為爭執、提起訴訟及對他方不利之行為，．．．。」等語，此有兩造不爭執其
    真正之協議書影本一份在卷足憑。原告既已同意不再就「所有已購之課程及產品
    部分要求退費，同時拋棄其他請求，亦不得就相關事宜復為爭執」而與被告達成
    和解，揆諸上開條文及判例意旨，是原告提起本件訴訟請求解除契約並退還已繳
    款項，即非有理。
五、綜上所述，本件被告就系爭兩造所簽訂之契約並無違反消費者保護法之規定，且
    兩造事後已達成和解，是原告依消費者保護法第十一條之一、第十三條及民法第
    二百五十九條等規定提起本件訴訟，請求被告給付八十萬元及自起訴狀繕本送達
    之翌日起至清償日止，按年息百分之五計算之利息，洵屬無據，應予駁回；其所
    為假執行之聲請，因前揭訴之駁回而失所附麗，亦併予駁回。
六、本件判決事證已臻明確，兩造其餘攻擊防禦及舉證，核與判決結果無影響，爰不
    另一一論述，附此敘明。
七、據上論結，本件原告之訴為無理由，依民事訴訟法第七十八條，判決如主文。
中      華      民      國    九十二    年      九      月    十二      日
                                            民事第六庭  法      官  黃蓓蓓
右為正本係照原本作成
如對本判決上訴，須於判決送達後廿日內向本院提出上訴狀
中      華      民      國    九十二    年      九      月    十五      日
                                                         法院書記官 柯金珠


司法院資訊處製作；財團法人民間司法改革基金會備份。
